---
title: "Aplicar sugestões de recategorização — POF Harmonização"
output: html_document
---

```{r setup, include=FALSE}
knitr::opts_chunk$set(echo = TRUE, message = TRUE, warning = FALSE)
# Salva a saída na MESMA pasta deste .Rmd (o knit usa esta pasta como wd).
# Se rodar chunk-a-chunk no RStudio, garanta que o wd seja a pasta do arquivo:
#   Session > Set Working Directory > To Source File Location
```

Este relatório baixa o xlsx mestre do Google Drive, lê as sugestões enviadas pelo
site (Form Sugestões) e o marcador de corte (Form Execuções), aplica as sugestões
**novas** (posteriores ao último corte) e grava `./HarmonizacaoProdutos_novo.xlsx`
**na mesma pasta deste arquivo**.

Fluxo do ciclo:

1. Rodar este relatório → gera `HarmonizacaoProdutos_novo.xlsx`.
2. Conferir o resumo e o arquivo.
3. Subir ao Drive (Gerenciar versões, **mesmo ID/link**).
4. No site, clicar **"Registrei execução"** (registra o corte = `t_leitura` abaixo).

Dependências: `install.packages(c("readxl","openxlsx","jsonlite","dplyr","lubridate"))`

```{r }
suppressMessages({
  library(readxl); library(openxlsx); library(jsonlite)
  library(dplyr);  library(lubridate)
})


## Configuração


DRIVE_XLSX <- "https://docs.google.com/spreadsheets/d/1keMjsrEDLgCWheWCSjgXRoLPwYA8x1-a/export?format=xlsx"

# Planilhas de respostas dos 2 Forms (export CSV público).
SUGESTOES_CSV <- "https://docs.google.com/spreadsheets/d/1JDqb5SYAwx3oB4rfB3hVBRKxrWwNtb1tCkBGYddRE10/export?format=csv"
EXECUCOES_CSV <- "https://docs.google.com/spreadsheets/d/11FhuDDvhE33E7E-c_qsdmAD7AeCGkMo8duxG2My4WnE/export?format=csv"

# Saída na MESMA pasta deste .Rmd:
OUT_XLSX <- "./HarmonizacaoProdutos_novo.xlsx"


## Funções auxiliares


baixar <- function(url, destfile, mode = "wb") {
  download.file(url, destfile, mode = mode, quiet = TRUE)
  destfile
}

# Carimbo do Google Forms (pt-BR) = "DD/MM/YYYY HH:MM:SS".
parse_ts <- function(x) {
  x <- as.character(x)
  out <- suppressWarnings(parse_date_time(x, "d/m/Y H:M:S",
                                          tz = "America/Sao_Paulo", quiet = TRUE))
  if (any(is.na(out)))
    out[is.na(out)] <- suppressWarnings(parse_date_time(
      x[is.na(out)], "Y-m-d H:M:S", tz = "America/Sao_Paulo", quiet = TRUE))
  out
}

as_codeint <- function(x)
  suppressWarnings(as.integer(round(as.numeric(as.character(x)))))

# Casa o Nível 2: match exato (dropdown) ou prefixo seguido de espaço.
# Ambiguidade -> erro (evita mandar a folha p/ o subnível errado).
match_n2 <- function(col, val) {
  val <- trimws(as.character(val)); colt <- trimws(col)
  ex <- which(colt == val)
  if (length(ex)) return(ex)
  hit <- which(startsWith(colt, paste0(val, " ")))
  n2s <- unique(colt[hit])
  if (length(n2s) > 1)
    stop("Nível 2 ambíguo: '", val, "' casa ", length(n2s),
         " subcategorias (", paste(n2s, collapse = "; "),
         "). Use o rótulo completo (ex. '1.2 Leguminosas').")
  hit
}

# list(cod, pos): código 5-díg novo para o N2 + posição de inserção (antes do "Outros").
proximo_cod <- function(final_df, n1, n2) {
  i2 <- match_n2(final_df$Nivel2, n2)
  cods <- final_df$Codigo_final[i2]
  ok <- !is.na(cods) & nchar(cods) == 5
  i2 <- i2[ok]; cods <- cods[ok]
  if (!length(cods))
    stop("Não achei folhas irmãs p/ Nível 2='", n2,
         "'. Use o rótulo exato da aba FINAL (ex. '1.1 Cereais').")
  prefixo <- substr(cods[1], 1, 3)
  nums <- as.integer(substr(cods, 4, 5))
  base <- nums[nums < 99]                      # ignora o 99 (Outros) no cálculo
  prox <- if (length(base)) max(base) + 1L else 1L
  # guarda anti-duplicata: pula códigos já usados (em TODA a FINAL, não só o N2)
  usados <- final_df$Codigo_final
  while (prox < 99L && sprintf("%s%02d", prefixo, prox) %in% usados) prox <- prox + 1L
  if (prox >= 99L) stop("N2 '", n2, "' já cheio (chegou ao código 99).")
  novo <- sprintf("%s%02d", prefixo, prox)
  is99 <- nums == 99
  pos <- if (any(is99)) i2[which(is99)[1]] else max(i2) + 1L
  list(cod = novo, pos = pos)
}

# Insere a nova folha na posição 'pos', preenchendo a coluna real 'Codigo final' (col7).
inserir_folha <- function(fin, pos, n1, n2, nome, cod_txt) {
  nova <- fin[1, ][NA, ]
  nova[[COL_N1]]   <- as.character(n1)
  nova[[COL_N2]]   <- as.character(n2)
  nova[[COL_DESC]] <- as.character(nome)
  nova[[COL_CODT]] <- cod_txt              # 'Codigo final' (character, com zero à esq.)
  nova[[COL_CODN]] <- as_codeint(cod_txt)  # 'Codigo' (numérico) — usado no TodosJuntos
  nova$Codigo_final <- cod_txt
  nova$Descricao_ <- as.character(nome)
  nova$cod_int <- as_codeint(cod_txt)
  if (pos <= 1) {
    rbind(nova, fin)
  } else if (pos > nrow(fin)) {
    rbind(fin, nova)
  } else {
    rbind(fin[1:(pos - 1), ], nova, fin[pos:nrow(fin), ])
  }
}

# Nível 1 é texto livre na FINAL (ex. "32. Habitacao") -- sem coluna própria
# de código. A convenção (34/34 casos hoje, sem exceção) é que o rótulo bate
# EXATAMENTE com o Nível 1 de alguma folha já existente. Se não bater com
# nada, é pedido de Nível 1 NOVO (usuária escolheu um prefixo no site).
# Usa a coluna REAL (COL_N1), não o alias $Nivel1 -- inserir_folha() só
# atualiza [[COL_N1]] na linha nova, então checar pelo alias deixaria de
# "ver" um N1 criado mais cedo no mesmo lote de sugestões.
n1_existente <- function(final_df, n1) {
  trimws(as.character(n1)) %in% trimws(as.character(final_df[[COL_N1]]))
}

# Extrai (prefixo de 2 dígitos, nome) do rótulo "NN. Nome" de um N1 novo.
# Só é chamada depois de n1_existente() já ter confirmado que não é um N1
# conhecido -- então aqui um erro de formato é sempre culpa da sugestão.
parse_n1_novo <- function(n1) {
  n1 <- trimws(as.character(n1))
  m <- regmatches(n1, regexec("^(\\d{1,2})\\.\\s*(.+)$", n1))[[1]]
  if (length(m) != 3)
    stop("Nível 1 novo precisa do formato 'NN. Nome' (ex.: '17. Novo domínio'), recebido: '", n1, "'")
  list(prefixo = sprintf("%02d", as.integer(m[2])), nome = trimws(m[3]))
}

# Cria a 1ª folha de um Nível 1 inteiramente novo. Nível 2 = mesmo nome do
# Nível 1 (sem subdivisão) -- mesmo padrão já usado pelos 18 N1 não-alimentares
# existentes hoje (Habitação, Educação, Transporte etc.), decisão confirmada
# com a usuária. O prefixo de 2 dígitos é ESCOLHA DELIBERADA de quem sugeriu
# (não auto-atribuído) -- por isso, ao contrário de proximo_cod (que
# incrementa em silêncio até achar um código livre), aqui um prefixo já em
# uso é um ERRO explícito, não uma correção automática.
criar_n1_novo <- function(final_df, n1_bruto) {
  p <- parse_n1_novo(n1_bruto)
  cods5 <- final_df$Codigo_final[!is.na(final_df$Codigo_final) & nchar(final_df$Codigo_final) == 5]
  prefixos_usados <- substr(cods5, 1, 2)
  if (p$prefixo %in% prefixos_usados) {
    existente <- unique(final_df[[COL_N1]][substr(final_df$Codigo_final, 1, 2) == p$prefixo])
    stop("Nível 1 novo '", n1_bruto, "': prefixo ", p$prefixo, " já está em uso por '",
         paste(existente, collapse = "; "), "' -- escolha outro número (ou, se for a mesma ",
         "categoria, use o Nível 1 exatamente como já está escrito na FINAL).")
  }
  n1_label <- sprintf("%s. %s", as.integer(p$prefixo), p$nome)
  n2_label <- p$nome
  cod <- sprintf("%s001", p$prefixo)
  # guarda anti-duplicata (mesmo espírito de proximo_cod) -- defensivo: com
  # prefixo livre confirmado acima, "001" já devia estar livre, mas confere
  # mesmo assim antes de gravar.
  if (cod %in% final_df$Codigo_final)
    stop("Nível 1 novo '", n1_bruto, "': código ", cod, " já existe na FINAL (inconsistência inesperada).")
  list(n1_label = n1_label, n2_label = n2_label, cod = cod, pos = nrow(final_df) + 1)
}

match_linhas <- function(tj, itens) {
  idx <- rep(FALSE, nrow(tj))
  for (it in itens) {
    ano <- as.character(it[[1]]); cod <- as.character(it[[2]])
    idx <- idx | (tj$Ano == ano & tj$Codigo == cod)
  }
  idx
}


## 1) Baixa e prepara os dados


tmp_xlsx <- baixar(DRIVE_XLSX, tempfile(fileext = ".xlsx"))
final_df <- read_excel(tmp_xlsx, sheet = "FINAL")
tj_df    <- read_excel(tmp_xlsx, sheet = "TodosJuntos")

# Localiza colunas por NOME (robusto a inserção/remoção de colunas na planilha).
# Guarda os índices reais em COL_* p/ as funções usarem.
acha_col <- function(df, ...) {
  # normaliza: minúsculas, e trata '.'/'_' como espaço (copiar/colar no Sheets
  # pode trocar espaços por pontos no cabeçalho).
  nz <- function(x) trimws(gsub("[[:space:]]+", " ", gsub("[._]", " ", tolower(x))))
  alvos <- nz(c(...))
  hit <- which(nz(names(df)) %in% alvos)
  if (!length(hit)) stop("Coluna não encontrada: ", paste(..., collapse = "/"))
  hit[1]
}
COL_N1   <- acha_col(final_df, "Nivel 1", "Nível 1", "Nivel1")
COL_N2   <- acha_col(final_df, "Nivel 2", "Nível 2", "Nivel2")
COL_DESC <- acha_col(final_df, "Descrição", "Descricao", "Descrição ")
COL_CODT <- acha_col(final_df, "Codigo final", "Código final", "Codigo_final")
COL_CODN <- acha_col(final_df, "Codigo", "Código")   # coluna numérica (usada no TodosJuntos)
cat(sprintf("Colunas FINAL: N1=%d N2=%d Desc=%d CodTxt=%d CodNum=%d\n",
            COL_N1, COL_N2, COL_DESC, COL_CODT, COL_CODN))

# aliases estáveis p/ o resto do código
final_df$Nivel1       <- as.character(final_df[[COL_N1]])
final_df$Nivel2       <- as.character(final_df[[COL_N2]])
final_df$Descricao_   <- as.character(final_df[[COL_DESC]])
final_df$Codigo_final <- as.character(final_df[[COL_CODT]])

# Cod_harmo vem "31007.0"; 'Codigo final' vem "01101". Comparo tudo por inteiro.
tj_df$Cod_harmo_int <- as_codeint(tj_df$Cod_harmo)
tj_df$Codigo <- sub("\\.0$", "", as.character(tj_df$Codigo))
tj_df$Ano    <- sub("\\.0$", "", as.character(tj_df$Ano))
final_df$cod_int <- as_codeint(final_df$Codigo_final)

# coluna de comentário metodológico (col H). Cria se não existir; nome exato p/ regravar.
COL_COMENT <- which(tolower(trimws(names(tj_df))) == "comentario")
if (!length(COL_COMENT)) { tj_df$Comentario <- ""; COL_COMENT <- ncol(tj_df) } else COL_COMENT <- COL_COMENT[1]
tj_df[[COL_COMENT]] <- ifelse(is.na(tj_df[[COL_COMENT]]), "", as.character(tj_df[[COL_COMENT]]))

cat("FINAL:", nrow(final_df), "folhas | TodosJuntos:", nrow(tj_df), "linhas\n")


## 2) Lê sugestões e execuções; determina o corte


sug <- read.csv(SUGESTOES_CSV, stringsAsFactors = FALSE, check.names = FALSE)
exe <- read.csv(EXECUCOES_CSV, stringsAsFactors = FALSE, check.names = FALSE)
sug$ts <- parse_ts(sug[[1]])
exe$ts <- parse_ts(exe[[1]])

t_leitura <- now(tzone = "America/Sao_Paulo")
corte <- if (nrow(exe)) {
  max(exe$ts, na.rm = TRUE)
} else {
  as.POSIXct("2000-01-01", tz = "America/Sao_Paulo")
}

novas <- sug %>% filter(!is.na(ts), ts > corte, ts <= t_leitura) %>% arrange(ts)
cat("Corte anterior:", format(corte), "\n")
cat("Leitura (t_leitura):", format(t_leitura), "\n")
cat("Sugestões novas a aplicar:", nrow(novas), "\n")

col <- function(df, nome) {
  hit <- names(df)[tolower(names(df)) == tolower(nome)]
  if (length(hit)) hit[1] else NA_character_
}
c_acao <- col(novas, "Acao");      c_alvo <- col(novas, "Codigo-alvo")
c_nome <- col(novas, "Nome novo"); c_n1   <- col(novas, "Nivel 1")
c_n2   <- col(novas, "Nivel 2");   c_itens <- col(novas, "Itens JSON")
c_coment <- col(novas, "Comentario")


## 3) Aplica as sugestões


aplicar_uma <- function(tj, fin, r) {
  acao  <- tolower(trimws(r[[c_acao]]))
  itens <- tryCatch(fromJSON(r[[c_itens]], simplifyVector = FALSE),
                    error = function(e) NULL)
  msg <- ""
  if (acao == "mover") {
    idx <- match_linhas(tj, itens)
    tj$Cod_harmo_int[idx] <- as_codeint(r[[c_alvo]])
    msg <- sprintf("[mover] %d linhas -> %s", sum(idx), r[[c_alvo]])
  } else if (acao == "criar") {
    if (n1_existente(fin, r[[c_n1]])) {
      nc <- proximo_cod(fin, r[[c_n1]], r[[c_n2]])
      fin <- inserir_folha(fin, nc$pos, r[[c_n1]], r[[c_n2]], r[[c_nome]], nc$cod)
      idx <- match_linhas(tj, itens)
      tj$Cod_harmo_int[idx] <- as_codeint(nc$cod)
      msg <- sprintf("[criar] %s '%s' <- %d linhas", nc$cod, r[[c_nome]], sum(idx))
    } else {
      novo_n1 <- criar_n1_novo(fin, r[[c_n1]])
      fin <- inserir_folha(fin, novo_n1$pos, novo_n1$n1_label, novo_n1$n2_label, r[[c_nome]], novo_n1$cod)
      idx <- match_linhas(tj, itens)
      tj$Cod_harmo_int[idx] <- as_codeint(novo_n1$cod)
      msg <- sprintf("[criar N1 NOVO] %s (Nível 1 '%s') '%s' <- %d linhas",
                     novo_n1$cod, novo_n1$n1_label, r[[c_nome]], sum(idx))
    }
  } else if (acao == "renomear") {
    alvo <- as_codeint(r[[c_alvo]])
    fin[[COL_DESC]][fin$cod_int == alvo] <- as.character(r[[c_nome]])
    fin$Descricao_[fin$cod_int == alvo]  <- as.character(r[[c_nome]])
    msg <- sprintf("[renomear] %s -> '%s'", r[[c_alvo]], r[[c_nome]])
  } else if (acao == "fundir") {
    idx <- match_linhas(tj, itens)
    origem <- unique(tj$Cod_harmo_int[idx])
    tj$Cod_harmo_int[idx] <- as_codeint(r[[c_alvo]])
    vazias <- setdiff(origem, unique(tj$Cod_harmo_int))
    fin <- fin[!fin$cod_int %in% vazias, ]
    msg <- sprintf("[fundir] %d linhas -> %s (folhas removidas: %s)",
                   sum(idx), r[[c_alvo]], paste(vazias, collapse = ","))
  } else if (acao == "dividir") {
    if (n1_existente(fin, r[[c_n1]])) {
      nc <- proximo_cod(fin, r[[c_n1]], r[[c_n2]])
      fin <- inserir_folha(fin, nc$pos, r[[c_n1]], r[[c_n2]], r[[c_nome]], nc$cod)
      idx <- match_linhas(tj, itens)
      tj$Cod_harmo_int[idx] <- as_codeint(nc$cod)
      msg <- sprintf("[dividir] %s '%s' <- %d linhas", nc$cod, r[[c_nome]], sum(idx))
    } else {
      novo_n1 <- criar_n1_novo(fin, r[[c_n1]])
      fin <- inserir_folha(fin, novo_n1$pos, novo_n1$n1_label, novo_n1$n2_label, r[[c_nome]], novo_n1$cod)
      idx <- match_linhas(tj, itens)
      tj$Cod_harmo_int[idx] <- as_codeint(novo_n1$cod)
      msg <- sprintf("[dividir N1 NOVO] %s (Nível 1 '%s') '%s' <- %d linhas",
                     novo_n1$cod, novo_n1$n1_label, r[[c_nome]], sum(idx))
    }
  } else if (acao == "comentario") {
    idx <- match_linhas(tj, itens)          # todos os (ano,código) marcados = inclui sinônimos
    txt <- as.character(r[[c_coment]])
    atual <- tj[[COL_COMENT]][idx]
    tj[[COL_COMENT]][idx] <- ifelse(atual == "" | is.na(atual),
                                    txt, paste(atual, txt, sep = " | "))
    msg <- sprintf("[comentario] %d linhas: '%s'", sum(idx), txt)
  } else {
    msg <- sprintf("[ignorado] ação desconhecida: %s", acao)
  }
  list(tj = tj, fin = fin, msg = msg)
}

log <- character(0)
for (i in seq_len(nrow(novas))) {
  res <- tryCatch(aplicar_uma(tj_df, final_df, novas[i, ]),
                  error = function(e)
                    list(tj = tj_df, fin = final_df,
                         msg = sprintf("[ERRO sugestão %d] %s", i, conditionMessage(e))))
  tj_df <- res$tj; final_df <- res$fin
  log <- c(log, res$msg)
}
cat(log, sep = "\n")


## 4) Grava o xlsx atualizado (na pasta deste arquivo)


tj_df$Cod_harmo <- as.character(tj_df$Cod_harmo_int)

# sincroniza Descr_Cod_Harmo (col G) com a Descrição da FINAL de cada folha,
# p/ os produtos movidos/criados não ficarem com o nome antigo.
COL_G <- which(tolower(trimws(names(tj_df))) %in% c("descr_cod_harmo"))
if (length(COL_G)) {
  mapa <- setNames(as.character(final_df[[COL_DESC]]), final_df$cod_int)
  novo <- mapa[as.character(tj_df$Cod_harmo_int)]
  tj_df[[COL_G[1]]] <- ifelse(is.na(novo), tj_df[[COL_G[1]]], novo)
}

tj_df$Cod_harmo_int <- NULL
# remove os aliases auxiliares (mantém só as colunas originais da planilha)
final_df$cod_int <- NULL
final_df$Codigo_final <- NULL
final_df$Nivel1 <- NULL
final_df$Nivel2 <- NULL
final_df$Descricao_ <- NULL

# garante que a coluna de comentário é character (evita openxlsx herdar tipo vazio)
tj_df[[COL_COMENT]] <- as.character(tj_df[[COL_COMENT]])
# grava com workbook NOVO (o original só tem FINAL+TodosJuntos, ambas reescritas).
# Não uso loadWorkbook: ele herdava o tipo vazio da coluna e a gravação virava NA.
write.xlsx(list(FINAL = final_df, TodosJuntos = tj_df), OUT_XLSX, overwrite = TRUE)

cat("Gerado:", normalizePath(OUT_XLSX), "\n")
```

## Próximo passo

Conferir o arquivo acima, subir ao Drive (**Gerenciar versões**, mesmo ID) e clicar
**"Registrei execução"** no site — isso registra o corte `r format(Sys.time())` para
a próxima rodada ignorar o que já foi aplicado.


