---
title: "Aplicar sugestões de recategorização — POF Harmonização"
output: html_document
---

```{r setup, include=FALSE}
knitr::opts_chunk$set(echo = TRUE, message = TRUE, warning = FALSE)
# Salva a saída na MESMA pasta deste .Rmd (o knit usa esta pasta como wd).
# Se rodar chunk-a-chunk no RStudio, garanta que o wd seja a pasta do arquivo:
#   Session > Set Working Directory > To Source File Location
```

Este relatório baixa o xlsx mestre do Google Drive, lê as sugestões enviadas pelo
site (Form Sugestões) e o marcador de corte (Form Execuções), aplica as sugestões
**novas** (posteriores ao último corte) e grava `./HarmonizacaoProdutos_novo.xlsx`
**na mesma pasta deste arquivo**.

Fluxo do ciclo:

1. Rodar este relatório → gera `HarmonizacaoProdutos_novo.xlsx`.
2. Conferir o resumo e o arquivo.
3. Subir ao Drive (Gerenciar versões, **mesmo ID/link**).
4. No site, clicar **"Registrei execução"** (registra o corte = `t_leitura` abaixo).

Dependências: `install.packages(c("readxl","openxlsx","jsonlite","dplyr","lubridate"))`

```{r libs}
suppressMessages({
  library(readxl); library(openxlsx); library(jsonlite)
  library(dplyr);  library(lubridate)
})
```

## Configuração

```{r config}
DRIVE_XLSX <- "https://docs.google.com/spreadsheets/d/1keMjsrEDLgCWheWCSjgXRoLPwYA8x1-a/export?format=xlsx"

# Planilhas de respostas dos 2 Forms (export CSV público).
SUGESTOES_CSV <- "https://docs.google.com/spreadsheets/d/1JDqb5SYAwx3oB4rfB3hVBRKxrWwNtb1tCkBGYddRE10/export?format=csv"
EXECUCOES_CSV <- "https://docs.google.com/spreadsheets/d/11FhuDDvhE33E7E-c_qsdmAD7AeCGkMo8duxG2My4WnE/export?format=csv"

# Saída na MESMA pasta deste .Rmd:
OUT_XLSX <- "./HarmonizacaoProdutos_novo.xlsx"
```

## Funções auxiliares

```{r helpers}
baixar <- function(url, destfile, mode = "wb") {
  download.file(url, destfile, mode = mode, quiet = TRUE)
  destfile
}

# Carimbo do Google Forms (pt-BR) = "DD/MM/YYYY HH:MM:SS".
parse_ts <- function(x) {
  x <- as.character(x)
  out <- suppressWarnings(parse_date_time(x, "d/m/Y H:M:S",
                                          tz = "America/Sao_Paulo", quiet = TRUE))
  if (any(is.na(out)))
    out[is.na(out)] <- suppressWarnings(parse_date_time(
      x[is.na(out)], "Y-m-d H:M:S", tz = "America/Sao_Paulo", quiet = TRUE))
  out
}

as_codeint <- function(x)
  suppressWarnings(as.integer(round(as.numeric(as.character(x)))))

# Casa o Nível 2: match exato (dropdown) ou prefixo seguido de espaço.
# Ambiguidade -> erro (evita mandar a folha p/ o subnível errado).
match_n2 <- function(col, val) {
  val <- trimws(as.character(val)); colt <- trimws(col)
  ex <- which(colt == val)
  if (length(ex)) return(ex)
  hit <- which(startsWith(colt, paste0(val, " ")))
  n2s <- unique(colt[hit])
  if (length(n2s) > 1)
    stop("Nível 2 ambíguo: '", val, "' casa ", length(n2s),
         " subcategorias (", paste(n2s, collapse = "; "),
         "). Use o rótulo completo (ex. '1.2 Leguminosas').")
  hit
}

# list(cod, pos): código 5-díg novo para o N2 + posição de inserção (antes do "Outros").
proximo_cod <- function(final_df, n1, n2) {
  i2 <- match_n2(final_df$Nivel2, n2)
  cods <- final_df$Codigo_final[i2]
  ok <- !is.na(cods) & nchar(cods) == 5
  i2 <- i2[ok]; cods <- cods[ok]
  if (!length(cods))
    stop("Não achei folhas irmãs p/ Nível 2='", n2,
         "'. Use o rótulo exato da aba FINAL (ex. '1.1 Cereais').")
  prefixo <- substr(cods[1], 1, 3)
  nums <- as.integer(substr(cods, 4, 5))
  base <- nums[nums < 99]                      # ignora o 99 (Outros) no cálculo
  prox <- if (length(base)) max(base) + 1L else 1L
  if (prox >= 99L) stop("N2 '", n2, "' já cheio (chegou ao código 99).")
  novo <- sprintf("%s%02d", prefixo, prox)
  is99 <- nums == 99
  pos <- if (any(is99)) i2[which(is99)[1]] else max(i2) + 1L
  list(cod = novo, pos = pos)
}

# Insere a nova folha na posição 'pos', preenchendo a coluna real 'Codigo final' (col7).
inserir_folha <- function(fin, pos, n1, n2, nome, cod_txt) {
  nova <- fin[1, ][NA, ]
  nova[[1]] <- as.character(n1)
  nova[[2]] <- as.character(n2)
  nova[[6]] <- as.character(nome)
  nova[[7]] <- cod_txt
  nova$Codigo_final <- cod_txt
  nova$cod_int <- as_codeint(cod_txt)
  if (pos <= 1) {
    rbind(nova, fin)
  } else if (pos > nrow(fin)) {
    rbind(fin, nova)
  } else {
    rbind(fin[1:(pos - 1), ], nova, fin[pos:nrow(fin), ])
  }
}

match_linhas <- function(tj, itens) {
  idx <- rep(FALSE, nrow(tj))
  for (it in itens) {
    ano <- as.character(it[[1]]); cod <- as.character(it[[2]])
    idx <- idx | (tj$Ano == ano & tj$Codigo == cod)
  }
  idx
}
```

## 1) Baixa e prepara os dados

```{r dados}
tmp_xlsx <- baixar(DRIVE_XLSX, tempfile(fileext = ".xlsx"))
final_df <- read_excel(tmp_xlsx, sheet = "FINAL")
tj_df    <- read_excel(tmp_xlsx, sheet = "TodosJuntos")

names(final_df)[1:2] <- c("Nivel1", "Nivel2")
if (!"Codigo_final" %in% names(final_df))
  final_df$Codigo_final <- as.character(final_df[[7]])
final_df$Nivel1       <- as.character(final_df$Nivel1)
final_df$Nivel2       <- as.character(final_df$Nivel2)
final_df$Descrição    <- as.character(final_df$Descrição)
final_df$Codigo_final <- as.character(final_df$Codigo_final)

# Cod_harmo vem "31007.0"; 'Codigo final' vem "01101". Comparo tudo por inteiro.
tj_df$Cod_harmo_int <- as_codeint(tj_df$Cod_harmo)
tj_df$Codigo <- sub("\\.0$", "", as.character(tj_df$Codigo))
tj_df$Ano    <- sub("\\.0$", "", as.character(tj_df$Ano))
final_df$cod_int <- as_codeint(final_df$Codigo_final)

cat("FINAL:", nrow(final_df), "folhas | TodosJuntos:", nrow(tj_df), "linhas\n")
```

## 2) Lê sugestões e execuções; determina o corte

```{r respostas}
sug <- read.csv(SUGESTOES_CSV, stringsAsFactors = FALSE, check.names = FALSE)
exe <- read.csv(EXECUCOES_CSV, stringsAsFactors = FALSE, check.names = FALSE)
sug$ts <- parse_ts(sug[[1]])
exe$ts <- parse_ts(exe[[1]])

t_leitura <- now(tzone = "America/Sao_Paulo")
corte <- if (nrow(exe)) {
  max(exe$ts, na.rm = TRUE)
} else {
  as.POSIXct("2000-01-01", tz = "America/Sao_Paulo")
}

novas <- sug %>% filter(!is.na(ts), ts > corte, ts <= t_leitura) %>% arrange(ts)
cat("Corte anterior:", format(corte), "\n")
cat("Leitura (t_leitura):", format(t_leitura), "\n")
cat("Sugestões novas a aplicar:", nrow(novas), "\n")

col <- function(df, nome) {
  hit <- names(df)[tolower(names(df)) == tolower(nome)]
  if (length(hit)) hit[1] else NA_character_
}
c_acao <- col(novas, "Acao");      c_alvo <- col(novas, "Codigo-alvo")
c_nome <- col(novas, "Nome novo"); c_n1   <- col(novas, "Nivel 1")
c_n2   <- col(novas, "Nivel 2");   c_itens <- col(novas, "Itens JSON")
```

## 3) Aplica as sugestões

```{r aplica}
aplicar_uma <- function(tj, fin, r) {
  acao  <- tolower(trimws(r[[c_acao]]))
  itens <- tryCatch(fromJSON(r[[c_itens]], simplifyVector = FALSE),
                    error = function(e) NULL)
  msg <- ""
  if (acao == "mover") {
    idx <- match_linhas(tj, itens)
    tj$Cod_harmo_int[idx] <- as_codeint(r[[c_alvo]])
    msg <- sprintf("[mover] %d linhas -> %s", sum(idx), r[[c_alvo]])
  } else if (acao == "criar") {
    nc <- proximo_cod(fin, r[[c_n1]], r[[c_n2]])
    fin <- inserir_folha(fin, nc$pos, r[[c_n1]], r[[c_n2]], r[[c_nome]], nc$cod)
    idx <- match_linhas(tj, itens)
    tj$Cod_harmo_int[idx] <- as_codeint(nc$cod)
    msg <- sprintf("[criar] %s '%s' <- %d linhas", nc$cod, r[[c_nome]], sum(idx))
  } else if (acao == "renomear") {
    alvo <- as_codeint(r[[c_alvo]])
    fin$Descrição[fin$cod_int == alvo] <- as.character(r[[c_nome]])
    msg <- sprintf("[renomear] %s -> '%s'", r[[c_alvo]], r[[c_nome]])
  } else if (acao == "fundir") {
    idx <- match_linhas(tj, itens)
    origem <- unique(tj$Cod_harmo_int[idx])
    tj$Cod_harmo_int[idx] <- as_codeint(r[[c_alvo]])
    vazias <- setdiff(origem, unique(tj$Cod_harmo_int))
    fin <- fin[!fin$cod_int %in% vazias, ]
    msg <- sprintf("[fundir] %d linhas -> %s (folhas removidas: %s)",
                   sum(idx), r[[c_alvo]], paste(vazias, collapse = ","))
  } else if (acao == "dividir") {
    nc <- proximo_cod(fin, r[[c_n1]], r[[c_n2]])
    fin <- inserir_folha(fin, nc$pos, r[[c_n1]], r[[c_n2]], r[[c_nome]], nc$cod)
    idx <- match_linhas(tj, itens)
    tj$Cod_harmo_int[idx] <- as_codeint(nc$cod)
    msg <- sprintf("[dividir] %s '%s' <- %d linhas", nc$cod, r[[c_nome]], sum(idx))
  } else {
    msg <- sprintf("[ignorado] ação desconhecida: %s", acao)
  }
  list(tj = tj, fin = fin, msg = msg)
}

log <- character(0)
for (i in seq_len(nrow(novas))) {
  res <- tryCatch(aplicar_uma(tj_df, final_df, novas[i, ]),
                  error = function(e)
                    list(tj = tj_df, fin = final_df,
                         msg = sprintf("[ERRO sugestão %d] %s", i, conditionMessage(e))))
  tj_df <- res$tj; final_df <- res$fin
  log <- c(log, res$msg)
}
cat(log, sep = "\n")
```

## 4) Grava o xlsx atualizado (na pasta deste arquivo)

```{r grava}
tj_df$Cod_harmo <- as.character(tj_df$Cod_harmo_int)
tj_df$Cod_harmo_int <- NULL
final_df$cod_int <- NULL
final_df$Codigo_final <- NULL   # coluna auxiliar (o original só tem 'Codigo final' col7)

wb <- loadWorkbook(tmp_xlsx)                 # preserva as demais abas
writeData(wb, "FINAL", final_df)
writeData(wb, "TodosJuntos", tj_df)
saveWorkbook(wb, OUT_XLSX, overwrite = TRUE)

cat("Gerado:", normalizePath(OUT_XLSX), "\n")
```

## Próximo passo

Conferir o arquivo acima, subir ao Drive (**Gerenciar versões**, mesmo ID) e clicar
**"Registrei execução"** no site — isso registra o corte `r format(Sys.time())` para
a próxima rodada ignorar o que já foi aplicado.
